【裁判字號】    90,聲再,319
【裁判日期】    901231
【裁判案由】    違反水利法聲請再審
【裁判全文】
臺灣高等法院臺中分院刑事裁定                      九十年度聲再字第三一九號
    再審聲請人
    即受判決人  乙○○
                丙○○
                甲○○
右列聲請人因違反水利法等案件，對於本院九十年度上訴字第一八六七號中華民國九
十年十二月六日確定判決（臺灣南投地方法院九十年度訴字第二五二號、臺灣南投地
方法院檢察署九十年度偵字第一六○三號）聲請再審，本院裁定如左：
      主  文
再審之聲請駁回。
      理  由
一、聲請意旨略以：聲請人乙○○係泰吉營造有限公司負責人，自民國九十年一月七
    日起施作信義國中後擋土牆災修工程，該工程係構築二道擋土牆，有擋土牆橫斷
    面圖一份可證，依規定須以鋼筋混凝土建構，聲請人乙○○乃向忠台譽企業有限
    公司購買混凝土，有送貨明細單三張足憑，該等擋土牆既以混凝土構築，即無以
    砂石回填之可能，聲請人乙○○係以新中橫公路附近公共工程無須購買之廢棄土
    方，回填該二道擋土牆之間及邊坡之間的空隙，而非以陳有蘭溪砂石回填，因第
    一道擋土牆高出邊坡十一米，第二道擋土牆高出第一道擋土牆十一米，故有舖設
    便道且逐日加高便道之必要，以利工程之進行，聲請人乙○○遂於九十年四月二
    十一日、二十二日僱用聲請人丙○○，於同年四月二十七日僱用聲請人甲○○，
    在陳有蘭溪高攤地挖取砂石，舖設便道，工程完畢即恢復原狀，業於原審審理時
    提出照片三張為證，原確定判決對於前揭重要證據均漏未審酌，本案符合刑事訴
    訟法第四百二十一條規定就足生影響於判決之重要證據漏未審酌，足認受有罪判
    決之人應受無罪判決之情形等語。
二、按刑事訴訟法第四百二十條明定有罪之判決確定後，有左列情形之一者，為受判
    決人之利益，得聲請再審（一）原判決所憑之證物已證明其為偽造或變造者
    原判決所憑之證言、鑑定或通譯已證明其為虛偽者受有罪判決之人，已證明其
    係被誣告者原判決所憑之通常法院或特別法院之裁判已經確定裁判變更者參
    與原判決或前審判決或判決前所行調查之法官，或參與偵查或起訴之檢察官，因
    該案件犯職務上之罪已經證明者，或因該案件違法失職已受懲戒處分，足以影響
    原判決者因發現確實之新證據，足認受有罪判決之人應受無罪、免訴、免刑或
    輕於原判決所認罪名之判決者，第四百二十一條規定不得上訴於第三審法院之案
    件，除前條規定外，其經第二審確定之有罪判決，如就足生影響於判決之重要證
    據漏未審酌者，亦得為受判決人之利益，聲請再審，又所謂確實之新證據，固非
    以絕對不須經過調查程序為條件，但必須可認為確實足以動搖原確定判決而為受
    判決人有利之判決者為限，倘受判決人因對有利之主張為原審所不採，事後提出
    證明，以圖證實在原審前所為有利之主張為真實，據以聲請再審，該項證據既非
    判決後所發現，又非不須調查之確定新證據，顯然不足以使原確定判決發生動搖
    ，即難據以開始再審，最高法院四十九年度台抗字第七十二號及五十年台抗字第
    一○四號判例參照，經查原確定判決以聲請人三人於警訊及偵查中均已明確供承
    ，本件挖取之砂石，係用來回填擋土墻，參以聲請人乙○○於偵查中供稱，承包
    南投縣政府信義鄉明德村信義國中後方災修工程，於九十年一月七日即已開始施
    工等語，則苟其確有舖築施工便道之必要，理當於施工之初即舖築，焉有待施工
    已逾三個月餘，始施設便道﹖又舖築便道乃施工之前置準備，理當於開始施工時
    ，一氣呵成加以完成，焉有分別於同年四月二十一日、二十二日先挖取部分砂石
    ，再於同年月二十七日採取部分砂石使用之可能﹖再者，徵之被告等均為從事土
    木包工相關工作之人員，其就何謂「回填」﹖何謂「施設便道」、「舖築便道」
    ﹖不可能不知其各自用語之不同意義，認聲請人事後提出之照片等證物辯稱在陳
    有蘭溪所採之砂石係鋪設施工便道使用云云，意在卸責，不足採信，而駁回聲請
    人之上訴，業於理由中敘述綦詳，尚非漏未審酌，聲請人認有再審酌及調查之必
    要，表示系爭擋土牆係混凝土構築，無法回填砂石，所回填者乃該二道擋土牆之
    間及邊坡之間的空隙，然原確定判決引用第一審判決事實係載明「供作回填上開
    工程擋土牆之用」，亦非認定係回填擋土牆本身空隙，聲請人等所提出之前揭證
    據既為原確定判決所不採，又不足以動搖原確定判決，核與上開法條所定要件不
    符，並無再審理由，爰依同法第四百三十四條第一項，裁定如主文。
中      華      民      國      九十     年      十二     月    三十一  日
                                    臺灣高等法院臺中分院刑事第九庭
                                          審判長法  官  吳  重  政
                                                法  官  趙  春  碧
                                                法  官  康  應  龍
右正本證明與原本無異。
不得抗告。
                                                書記官  黃  薰  慧
中      華      民      國      九十一   年      一       月     二     日
                                                                        Ｉ


司法院資訊處製作；財團法人民間司法改革基金會備份。
